臺灣高雄地方法院刑事判決　　　　　　　　　　　　九十三年度交訴字第一三二號
　　公　訴　人　臺灣高雄地方法院檢察署檢察官
　　被　　　告　甲○○　男　四.
右列被告因業務過失致死案件，經檢察官提起公訴（九十三年度偵緝字第一八四三號
），本院判決如左：
    主  文
甲○○從事業務之人，因業務上之過失致人於死，處有期徒刑柒月；緩刑貳年。
    事  實
一、甲○○係設於高雄縣勵志新村一○一號吊砂磚工程之工作場所負責人，雇用勞工
 　 張增金在該處工地工作，本應注意應有符合標準之安全設備，以防止搬運等引起
    之危害，並應注意對於起重機具之吊鉤或吊具，應於其發生異狀時立即修換，以
    及對於起重機具之運轉，應嚴禁人員於運轉時進入吊舉物下方，而身為雇主之甲
    ○○當時亦無不能注意之情形，竟疏未注意，就前揭場所所設置之捲揚機未於其
    發生異狀時立即修換，竟要求所屬勞工張增金進入吊舉物下方工作，致張增金於
    九十三年一月七日九時許，在吊舉之裝砂鐵桶下方工作時，不慎為掉落之裝砂鐵
    桶重擊頭部，造成張增金頭部外傷、左胸挫傷肋骨多處骨折合併氣血胸、上下肢
    多處骨折、左腎挫傷等傷害，經緊急送劉光雄醫院，再轉高雄榮民總醫院治療，
    延至同日十一時二十分許，仍不治死亡。
二、案經台灣高雄地方法院檢察署檢察官據報相驗後自動檢舉偵查起訴。
    理  由
一、上開事實業據被告甲○○於本院審理中坦承不諱，核與證人戴玉寶於警訊及偵查
    中所證述之內容相符，並有行政院勞工委員會南區勞動檢查所九十三年三月三十
    日勞南檢營字第０九三一００三０二九號函附之職業災害檢查報告書一份附卷可
    稽，而被害人張增金確係因上開事故受傷不治死亡，亦經臺灣高雄地方法院檢察
    署檢察官督同法醫師相驗屬實，製有勘驗筆錄、相驗屍體證明書、驗斷書在卷可
    憑。按「雇主對左列事項應有符合標準之必要安全衛生設備．．．．四、防止採
    石、採掘、裝卸、搬運、堆積及採伐等作業引起之危害」，又「雇主對勞工就業
    場所之通道、地板．．．．及其他為保護勞工健康及安全設備應妥為規劃，並採
    取必要之措施」，又雇主使勞工以捲揚機等吊運物料時，應依下列規定辦理：．
    ．．．．．四、錨錠及吊掛用之吊鏈、鋼索、掛鉤、纖維等吊具有異狀時應即換
    修。吊運作業中應嚴禁人員進入吊舉物下方．．．．」，此勞工安全衛生法第五
    條第一項、第二項及營造安全衛生設施標準第三十八條分別定有明文；被告應注
    意能注意而未注意上開規定，致被害人於工作時遭掉落之物擊中不治死亡，其過
    失之行為與被害人之死亡間，自有相當因果關係。
二、被告既為事業之經營負責人，乃屬勞工安全衛生法第五條第一項所規定之雇主，
    其違反勞工安全衛生法第五條第一項第四款之規定，致生同法第二十八條第二項
    第一款之職業災害，應依同法第三十一條第一項之規定論處。被告復為從事業務
    之人，於執行業務中過失致人於死，核其所為，另犯刑法第二百七十六條第二項
    之業務過失致人於死罪。被告以一行為觸犯上開二罪名，為想像競合犯，應依刑
    法第五十五條規定從一重之業務過失致人於死罪處斷，公訴人雖漏未就被告違反
    勞工安全衛生法之部分於起訴法條欄中敘明，惟於起訴事實業已載明，為起訴效
    力所及，且與論罪科刑部分亦有裁判上一罪之關係，已如前述，本院自得一併加
    以審酌。審酌被告犯後坦承犯行，且前未曾受有期徒刑以上刑之宣告，此有臺灣
    高雄地方法院檢察署刑案資料查註紀錄表及臺灣高等法院被告全國前案紀錄表各
    一份附卷可稽，平日素行尚稱良好，惟其於經營事業時，未盡設置安全衛生設備
    ，以保護勞工之責，其對勞工安全衛生輕忽之態度，使勞工於危險之勞動環境工
    作時，無法獲得生命、身體、健康之適度保障，更造成被害人死亡結果之發生，
    使被害人家庭頓失支柱，其親人痛失至親之無法彌補之損失，惟犯後坦承犯行，
    態度尚稱良好，且與被害人家屬達成民事和解，有和解書一紙附卷足參等一切情
    形，量處如主文所示之刑。又被告前未曾受有期徒刑以上刑之宣告，有其臺灣高
    等法院被告全國前案紀錄表一份在卷可稽，其因過失罹犯本罪，犯後復知悔悟，
    經受此偵、審程序及刑之宣告後，應知所警惕而信無再犯之虞，本院認所宣告之
    刑以暫不執行為適當，爰併予宣告緩刑二年，以啟自新。
三、又本件被告所犯係死刑、無期徒刑、最輕本刑為三年以上有期徒刑以外之罪，其
    於準備程序中就被訴事實為有罪之陳述，經法官告知簡式審判程序之旨，並聽取
    公訴人、被告之意見後，本院認為適宜由受命法官獨任進行簡式審判程序，附予
    敘明。
據上論斷，應依刑事訴訟法第二百七十三條之一第一項、第二百九十九條第一項前段
，勞工安全衛生法第三十一條第一項，刑法第十一條前段、第二百七十六條第二項、
第五十五條、第七十四條第一款，罰金罰鍰提高標準條例第一條前段，判決如主文。
中　　　華　　　民　　　國　　九十三　　年　　 十二 　　月　　 十五 　　日
                                  臺灣高雄地方法院刑事第六庭
                                      　法      官   林俊寬
右正本證明與原本無異。
如不服本判決，應於判決送達後十日內，向本院提出上訴狀。
                                        法院書記官   蔡淑貞
中　　　華　　　民　　　國　　九十三　　年　　 十二 　　月　　 十五 　　日
勞工安全衛生法第三十一條
違反第五條第一項或第八條第一項之規定，致發生第二十八條第二項第一
款之職業災害者，處三年以下有期徒刑﹑拘役或科或併科新台幣十五萬元
以下罰金。
法人犯前項之罪者，除處罰其負責人外，對該法人亦科以前項之罰金。
中華民國刑法第二百七十六條
(過失致死罪)
因過失致人於死者，處二年以下有期徒刑、拘役或二千元以下罰金。
從事業務之人，因業務上之過失犯前項之罪者，處五年以下有期徒刑或拘
役，得併科三千元以下罰金。
